臺灣臺南地方法院民事裁定
110年度消債更字第62號
債  務  人  李天下  

代  理  人  洪銘憲律師(法扶律師)
上列當事人依消費者債務清理條例聲請更生事件，本院裁定如下
：
    主  文
債務人甲○○自民國一百一十年十一月九日十七時起開始更生程序
；並命司法事務官進行本件更生程序。
    理  由
一、按債務人不能清償債務或有不能清償之虞者，得依本條例所
    定更生或清算程序，清理其債務；債務人無擔保或無優先權
    之債務總額未逾新臺幣一千二百萬元者，於法院裁定開始清
    算程序或宣告破產前，得向法院聲請更生；債務人對於金融
    機構負債務者，在聲請更生或清算前，應向最大債權金融機
    構請求協商債務清償方案，或向其住、居所地之法院或鄉、
    鎮、市、區調解委員會聲請債務清理之調解；協商或調解成
    立者，債務人不得聲請更生或清算，但因不可歸責於己之事
    由，致履行有困難者，不在此限；法院開始更生程序之裁定
    ，應載明其年、月、日、時，並即時發生效力；法院裁定開
    始更生或清算程序後，得命司法事務官進行更生或清算程序
    ；必要時，得選任律師、會計師或其他適當之自然人或法人
    一人為監督人或管理人，消費者債務清理條例第3條、第42
    條第1項、第45條第1項、第151條第1項、第7項及第16條第1
    項分別定有明文。
二、本件聲請人主張：其任職○○，每月收入新台幣（下同）約27
    ,000元，除此薪資收入外，並無其他財產，然累積債務總金
    額已達408,359元，均為無擔保或無優先權之債務，債務人
    有不能清償債務之情事，前已提出財產及收入狀況說明書、
    債權人清冊及債務人清冊，以書面向本院聲請債務清理之調
    解，請求與最大債權金融機構即台新國際商業銀行股份有限
    公司（下稱台新銀行）共同協商債務清償方案，惟債務人尚
    須扶養未成年子女一名，每月收入扣除個人生活必要費用、
    扶養費後，實無法負擔債權銀行所提供之還款方案，以致調
    解不成立，且其無擔保或無優先權之債務總額未逾1,200萬
    元，復未經法院裁定開始清算程序或宣告破產，爰依上開規
    定，提出前置協商不成立通知書、財產及收入狀況說明書、
    債權人清冊、債務人清冊，聲請更生等語。
三、債務人其曾於民國110年1月間向本院聲請債務清理之調解，
    惟因無法負擔最大債權金融機構所提供之任何還款方案，而
    調解不成立等情，業據債務人提出110年2月9日前置調解不
    成立證明書為證，堪認債務人確已與最大債權銀行踐行前置
    調解而不成立。
四、又債務人主張其目前任職○○，每月收入27,000元，與前妻共
    同扶養一名未成年子女等情業據到庭陳述甚明；另其負債均
    為無擔保或無優先權之債務；名下並無任何財產，而債務人
    僅是一般消費者，並未從事營業之事實，業據提出財產及收
    入狀況說明書、債權人清冊、債務人清冊、財團法人金融聯
    合徵信中心查詢當事人綜合信用報告回覆書、財政部南區國
    稅局108年度綜合所得稅各類所得資料清單、財政部南區國
    稅局全國財產稅總歸戶財產查詢清單、員工職務證明書、被
    保險人投保資料明細、戶口名簿、等件為證，並經本院依職
    權調取聲請人未成年子女個人戶籍資料、聲請人107-109年
    稅務電子閘門財產所得調件明細表及勞保與就保資料、勞工
    保險被保險人投保資料表，堪信債務人此部分主張為真實。
五、再者，債務人雖陳報各債權人之債權為408,359元，然各債
    權人經本院函請回覆債權則為1,029,929元（詳如附件所示
    ），其中尚包含債務人聲請更生後，於110年6月21日因疫情
    向陽信商業銀行申辦之貸款10萬元（債權數額詳如附件所示
    ），有上開債權人回函、陽信商業銀行放款明細資料查詢在
    卷可稽，是債務人之債務合計應為1,029,929元。又最大債
    權銀行於債務人申請前置調解時，提供96期、0％利率、每月
    每期清償9,687元之方案（不包含陽信商業銀行之貸款），
    亦有調解事件進行單在卷可按。經查：
（一）按債務人必要生活費用，以最近一年衛生福利部或直轄市
      政府所公告當地區每人每月最低生活費一點二倍定之。消
      債條例第64條之2第1項定有明文。債務人聲請更生或清算
      時所提財產及收入狀況說明書，其表明每月必要支出之數
      額，與消債條例第64條之2第1項、第2項規定之認定標準
      相符者，毋庸記載原因、種類及提出證明文件，亦為消債
      條例施行細則第21之1條第3項所明定。參酌債務人居住地
      即臺南市公告110年度之每人每月最低生活費為13,304元
      ，該生活費標準係按照政府最近一年平均每人消費支出（
      包括食品費、衣著鞋襪費、房租水電費、家居管理費、醫
      療保健費、交通通訊費、娛樂教育費及雜項支出）百分之
      六十訂定，故消債條例之債務人每月生活費標準自堪以上
      開每人每月最低生活費1.2倍即15,965元計之(計算式：13
      ,3041.2≒15,965，元以下四捨五入，下同)。
（二）依債務人戶籍地之臺南市政府公告110年度每人每月最低
      生活費13,304元之1.2倍計算，債務人每月必要生活費用
      即應以15,965元(計算式：13,304×l.2≒15,965）為認定基
      準。　　
（三）又債務人有一名未成年子女，為95年出生，現年15歲，有
      其戶口名簿在卷可按。上開未成年子女之生活費標準，依
      前述規定，應以臺南市政府公告之110年度臺南市每人每
      月最低生活費用13,304元之1.2倍即15,965元為限；又債
      務人依法應與其前配偶共負扶養義務，是債務人每月扶養
      每名未成年子女之扶養費用應以7,983元為限（計算式：1
      5,965÷2≒7,983）。
（四）債務人每月之必要支出共計為23,948元（計算式：15,965
      ＋7,983＝23,948），然債務人每月收入僅27,000元，則每
      月收入扣除上開必要支出23,948元後，僅有3,052元可供
      清償債務，顯不足支付上開9,687元之還款金額。準此，
      堪認債務人確已達不能清償債務或有不能清償之虞之程度
      。　　　
六、綜上所述，債務人僅係一般消費者，其已達不能清償債務或
    有不能清償之虞之程度，其中無擔保或無優先權之債務，在
    1,200萬元以下。債務人曾向最大債權銀行債務清理之協商
    ，請求與最大債權金融機構協商債務清償方案，惟協商不成
    立，且未經法院裁定開始清算程序或宣告破產，又查無消費
    者債務清理條例第6條第3項、第8條或第46條各款所定駁回
    更生聲請之事由存在，則債務人聲請更生，應屬有據，爰裁
    定如主文所示。
中　　華　　民　　國　　110 　年　　11　　月　　9 　　日
                  民事第五庭  法  官　張麗娟
以上正本係照原本作成。
本件裁定不得抗告。
中　　華　　民　　國　　110 　年　　11　　月　　9 　　日
                              書記官　高培馨